【裁判字號】    98,上易,46
【裁判日期】    980728
【裁判案由】    請求履行契約
【裁判全文】
臺灣高等法院臺南分院民事判決  98年度上易字第46號
上  訴  人
即  原  告  甲○○
訴訟代理人  林祈福  律師
上  訴  人
即  被  告  丙○○
訴訟代理人  乙○○
上列當事人間請求履行契約事件，兩造對於中華民國97年12月24
日臺灣臺南地方法院第一審判決（97年度訴字第981號）各自提
起上訴，上訴人即被告並為訴之追加，本院於98年7月14日言詞
辯論終結，判決如下：
    主      文
原判決關於命上訴人即被告丙○○給付「新台幣壹佰肆拾貳萬貳
仟捌佰伍拾元中新台幣捌拾萬零伍佰陸拾元自九十八年五月十八
日以前、新台幣陸拾貳萬貳仟貳佰玖拾元自九十八年六月十八日
以前」之利息，及駁回上訴人即原告甲○○後開第四項之訴部分
，及該部分假執行裁判，並訴訟費用之裁判均廢棄。
上開廢棄利息部分，上訴人即原告甲○○在第一審之訴及假執行
之聲請均駁回。
上訴人即被告丙○○其餘上訴及追加之訴均駁回。
上訴人即被告丙○○應再給付上訴人即原告甲○○新臺幣壹拾柒
萬捌仟貳佰柒拾元及自九十八年六月十九日起至清償日止，按週
年利率百分之五計算之利息。
上訴人即原告甲○○其餘上訴駁回。
第一、二審訴訟費用：關於本訴部分，由上訴人即原告甲○○負
擔十分之三，餘由上訴人即被告丙○○負擔；關於反訴及追加之
訴部分，由上訴人即被告丙○○負擔。
本判決第四項於上訴人即原告甲○○以新臺幣陸萬元供擔保後，
得假執行；但上訴人即被告丙○○如以新臺幣壹拾柒萬捌仟貳佰
柒拾元為上訴人即原告甲○○供擔保，得免為假執行。
    事實及理由
一、程序部分：
  (一)按出租人與承租人間因耕地租佃發生爭議時，應由當地鄉（
    鎮、市、區）公所耕地租佃委員會調解，調解不成立者，應
    由直轄市或縣（市）政府耕地租佃委員會調處，不服調處者
    ，由直轄市或縣（市）政府耕地租佃委員會移送該管司法機
    關，司法機關應即迅予處理，並免收裁判費用；前項爭議案
    件非經調解、調處，不得起訴，經調解、調處成立者，由直
    轄市或縣（市）政府耕地租佃委員會給予書面證明，耕地三
    七五減租條例第26條固定有明文。次按出租人既聲請鄉鎮（
    區）公所耕地租佃委員會調解，而遭拒絕（或駁回其聲請）
    者，即無調解之可能，則出租人即得逕行起訴，法院亦應就
    案件之有無理由予以判決，不能以其未經調解、調處而予以
    駁回（最高法院48年台上字第1362號判例參照）。查上訴人
    甲○○於本件起訴前，曾就兩造因系爭契約之履行爭議一事
    ，於97年5月28日向麻豆鎮公所耕地租佃委員會申請調解，
    經該委員會以「本件契約書係屬兩造間之私下協議，非屬租
    佃爭議調解之事項，兩造應循司法途徑解決紛爭」等語，駁
    回上訴人甲○○之聲請調解，有臺南縣麻豆鎮公所耕地租佃
    委員會調解程序筆錄附卷足參（見原審卷第21至27頁），依
    前開最高法院判例見解，上訴人甲○○應可逕行起訴。是上
    訴人丙○○以本件訴訟未踐行耕地三七五減租條例第26條規
    定調解、調處程序，程序不合法云云，即無可採。
  (二)按訴訟進行中，於某法律關係之成立與否有爭執，而其裁判
    應以該法律關係為據，並求對於被告確定其法律關係之判決
    者，雖在第二審訴訟程序，依民事訴訟法第446條第1項、第
    255條第1項第6款規定，原告亦得將原訴追加他訴。本件上
    訴人即反訴原告在提起上訴後，追加聲明，請求確認回收耕
    地據以計算補償費之兩造台南縣私有耕地租約麻民地字第65
    5號（下稱系爭租約），耕地三七五租約不存在，符合首開
    規定，自無不可，核先敘明。
二、上訴人即原告甲○○主張：伊前承租上訴人丙○○所有坐落
    臺南縣麻豆鎮○○段第70、70之3、72之3及72之4地號等四
    筆土地（下稱系爭耕地）各1/2，訂立台南縣私有耕地租約
    麻民地字第655號（下稱系爭租約），嗣兩造於民國88年間
    簽立契約書乙紙（下稱系爭契約），約定伊應拋棄所有耕作
    權並註銷租約，被上訴人則給付伊系爭耕地公告現值總額扣
    除增值稅後1/3之金額即新台幣（下同）1,853,232元，在88
    年5月底前完成送件。嗣伊表示拋棄系爭耕地耕作權請求給
    付補償費，被上訴人卻無故拒絕履行契約。被上訴人應給付
    金額，除補償費本金外，加計88年6月至97年5月之遲延利息
    ，扣減部分耕地被徵收受領補償金本息（補償金395,754元
    及21個月利息34,628元），計2,256,804元。依契約法律關
    係，請求被上訴人如數給付，及其中1,853,232元自起訴狀
    繕本送達翌日起算之法定遲延利息。原審命被上訴人給付部
    分即無不合，駁回請求部分，尚有未洽。另伊並未對反訴原
    告有何不實控告或誣衊情事，所行使的為憲法保障之訴訟權
    ，難認有對其造成人格及名譽任何損害，與侵權行為要件不
    符，原審駁回其反訴，認事用法允當，上訴無理由。
    【原審判命上訴人丙○○應給付上訴人甲○○1,422,850元
    本息，駁回上訴人甲○○其餘請求，並駁回被上訴人之反訴
    請求78萬元，兩造分別就其敗訴部分提起上訴。】
  (一)上訴聲明：
    1.原判決不利於上訴人即原告部分廢棄。
    2.上開廢棄部分，上訴人即被告應再給付上訴人即原告新台
      幣833,954元及自民國97年7月22日起至清償日止，按年利
      率百分之五計算之利息。
    3.第二審訴訟費用由上訴人即被告負擔。
  (二)答辯聲明：
    1.上訴駁回。
    2.訴訟費用由上訴人即反訴原告負擔。
三、上訴人即反訴原告丙○○則以：本案為三七五租約租佃爭議
    ，未經調解調處程序，法院無直接管轄權。被上訴人甲○○
    因與訴外人黃鶴齡交換土地耕作，無從依約交還租地，又休
    耕未自任耕作，系爭租約應屬無效而不存在，乃追加請求判
    決確認。系爭契約乃以無效之租約而訂定，伊自不受其拘束
    。又系爭契約未就地號、面積及價金等事項為明確記載，僅
    屬預約性質，嗣兩造因於代書處，為要以契約面積或實際耕
    作面積計算回收補償起爭議，而未能簽立契約之本約。況系
    爭契約為附有條件之買賣契約，然未依約定交付定金、訂定
    買賣公契、註銷三七五租約、拋棄耕作權、於88年5月底送
    件完成等契約所載之條件並未達成，伊自不受系爭契約之拘
    束，上訴人甲○○不得再據以請求履行等語抗辯。又本件係
    因甲○○未配合履約，並非伊不履行契約，惟甲○○卻仍於
    調解時及起訴狀事實理由中，以「無故拒絕」等語不實指控
    及污衊，足使眾人誤認伊為蠻橫不講理不守信用之人，嚴重
    傷害伊名譽，原審駁回對甲○○78萬元之賠償反訴請求，尚
    有未洽等語。
  (一)答辯聲明：
    1.上訴駁回。
    2.第二審訴訟費用由上訴人即原告負擔。
  (二)上訴聲明：
    1.原判決不利於上訴人即被告部分廢棄。
    2.上訴人即原告甲○○在第一審之訴駁回。
    3.上訴人即反訴被告應給付上訴人即反訴原告新台幣78萬元
      及自判決確定之日起至清償日止，按週年利率5%計算之利
      息。
   4.確認系爭租約不存在。
   5.訴訟費用由上訴人即原告負擔。
四、上訴人甲○○主張兩造就上訴人丙○○所有系爭耕地面積各
    1/2訂立適用耕地三七五減租條例之台南縣私有耕地租約麻
    民地字第655號耕地租賃關係，嗣兩造於88年間簽立系爭契
    約，約定：「丙○○和甲○○協商三七五租約土地，依甲○
    ○承租土地參分貳厘計算，但實際契約未滿參分肆厘時，少
    的部分由參分貳厘中扣除。雙方同意以耕地現有公告地價總
    額扣除增值稅後之1/3，以現款給予承租人，承租人應拋棄
    所有耕作權，註銷租約。契約成立，所有地上物歸出租人所
    有，但本年度租金不必繳納。付款辦法：文件交付代書處理
    時，先付定金壹拾萬元整。餘款交付文件給鎮公所時付標的
    額1/2（但如無現款時得開支票）。註銷完成，出租人收到
    註銷文件時全部付清。契約應在民國八十八年五月底以前送
    件完成。」，有上訴人甲○○提出為上訴人丙○○不爭執真
    正之耕地租約及系爭契約乙紙附卷為憑（見原審卷第5至6頁
    ），應堪信為真實。
五、系爭租約並不因上訴人即原告甲○○之與訴外人黃鶴翔交換
    使用土地，無從在終止後依約返還租地或休耕而無效：
  (一)上訴人即被告丙○○主張上訴人即原告甲○○僅在所承租之
    系爭耕地中耕作部分72-3,72-4地號土地面積各為0.2488㎡
    、0.0029㎡，而將其餘部分土地及70-3,70地號土地全部交
    由訴外人黃鶴翔耕作，如附表備註（實際耕作面積）欄所示
    之事實，固有臺南縣麻豆地政事務所81年3月10,24日函附複
    丈結果圖附於本院80年度上字第402號卷可按（見該卷第35-
    40頁），復為甲○○所自認，堪可信為真實。至於其據而以
    甲○○未自任耕作、違反不得轉租規定，原訂租約應歸無效
    之租佃爭議，而依耕地三七五減租條例第16條第1,2項規定
    ，訴請交還耕地，為訴之追加，請求確認麻民地字第655號
    耕地三七五租約無效而不存在部分，其訴訟標的為確定判決
    效力所及，所為訴之追加，於法有違，業另由本院以裁定駁
    回在案。至於交換耕作租地，既經判決租約有效，是在契約
    終止後，將交換後之租地返還即可，並無何「無從依約返還
    租地」而使系爭租約無效之問題。
  (二)另所謂不自任耕作，兼指轉租及將耕地借與他人使用而言，
    即承租人應以承租之土地供自己從事耕作之用而言。倘承租
    人僅係為配合農業政策及維護地力而為「休耕」，即不能謂
    為未自任耕作，亦與承租人在主觀上已放棄耕作權之意思，
    且有客觀繼續不從事耕作事實，亦與任令承租耕地荒蕪廢耕
    之情形有間。經查上訴人即原告甲○○（Ｚ000000000）自民
    國83年第2季起至97年第2季間，就系爭耕地中耕作部分72-3
    ,72-4 地號土地，向管轄之臺南縣麻豆鎮公所，或有申請休
    耕與轉作，有該所98年3月11日函送系爭耕地歷年休耕與轉
    作之資料在卷可稽（見本院卷第53-55頁），是甲○○或就
    承租耕地或有休耕情形，揆諸首開說明，應認其未放棄耕作
    權，即不能謂有何不自任耕作。至於訴外人吳再棟（Ｚ00000
    0000）有無冒領休耕或轉作之補償金，要與本件無涉。上訴
    人即被告丙○○以上訴人即原告甲○○休耕未自任耕作，違
    背耕地三七五減租條例第16條第1,2項規定，請求確認麻民
    地字第655號耕地三七五租約不存在，為無理由，應予駁回
    。
六、系爭契約為有效成立之本約，而非預約：
  (一)按當事人訂立之契約，究為本約或係預約，應就當事人之意
    思定之，當事人之意思不明或有爭執時，應通觀契約全體內
    容是否包含契約之要素，及得否依所訂之契約即可履行而無
    須另訂本約等情形決定之（最高法院85年度台上字第2396號
    判決參照）。經查系爭契約已就上訴人即原告甲○○應拋棄
    耕作權、註銷租約，上訴人即被告丙○○應依何標準支付補
    償金等兩造主要契約義務約定明確，至於系爭契約書雖未載
    明土地地號，然兩造既係就其等間三七五租約之土地耕作權
    而為約定，則系爭契約標的亦屬可得確定等情，堪認兩造依
    系爭契約即可履行而無須另訂本約，依前揭說明，系爭契約
    要屬本約而非預約。上訴人即被告丙○○所辯稱：系爭契約
    僅為預約性質，尚須訂立本約等語，即無可採。
  (二)次按要約定有承諾期限者，非於其期限內為承諾，失其拘束
    力，民法第158條固定有明文。又民法第102條第2項所稱附
    終期之法律行為，係指約明期限屆滿時，當然失其效力之法
    律行為而言。查本件系爭契約係經兩造意思表示合致而成立
    ，並非上訴人甲○○或上訴人丙○○單方所為之要約，則系
    爭契約所指「契約應在88年5月底以前送件完成」等語，非
    屬承諾期限甚明，亦非謂期限屆滿當然失其效力，不過係就
    履行期限而為約定，並非同條項所稱附終期之法律行為（最
    高法院26年渝上字第163號判例意旨參照）。從而，上訴人
    丙○○辯稱本件未依約於88年5月底前送件完成，契約失效
    ，伊不受該契約內容之拘束云云，應無可採。
  (三)又按民法第246條第1項前段規定，以不能之給付為契約之標
    的者，其契約為無效，所稱不能之給付，係指依社會通常觀
    念，債務人應為之給付，自始不能依債務本旨實現之謂（最
    高法院88年度台上字第2023號判決參照）。是本件兩造即便
    對於系爭契約書所指之面積各有不同之主張，亦僅為如何依
    法認定或解釋契約條文之問題，核與「民法第246條規定以
    不能給付為契約內容」無涉，是上訴人丙○○抗辯承租人甲
    ○○實際耕作面積與系爭租約不同，無法返還如租約所載之
    土地予出租人丙○○，系爭契約係以不能給付為內容而屬無
    效等語，亦屬無據。
  (四)基上，系爭契約書為有效成立之本約，而非預約，兩造均負
    有依系爭契約內容履行之義務。
七、上訴人甲○○依系爭契約得請求丙○○補償金金額：
  (一)兩造就回收出租土地補償金之計算，系爭契約所載雙方同意
    「以耕地現有公告地價總額扣除增值稅後之1/3，以現款給
    予承租人」，係指耕地三七五減租條例第17條第2項第3款「
    終止租約當期之公告土地現值減除土地增值稅後餘額三分之
    一」，並為兩造所不爭執（見原審卷第18,47頁）。即終止
    租約時，出租人應給予承租人終止租約當期之公告土地現值
    ，減除土地增值稅後餘額之1/3。
  (二)關於系爭契約所指應為補償金計算基礎之土地面積，上訴人
    甲○○主張應以3分2厘計算，上訴人丙○○則抗辯本件應依
    上訴人甲○○實際耕作面積計算。參以系爭契約記載以：「
    丙○○和甲○○協商三七五租約土地，依甲○○承租土地參
    分貳厘計算，但實際契約未滿參分肆厘時，少的部分由參分
    貳厘中扣除」等語。所謂3分4厘即34×29.34×3.30579≒
    3,297.72㎡（平方公尺）。而系爭契約之70,70-3,72-3,72-
    4地號四筆耕地租約之面積分別為796㎡、125㎡、2,186㎡、
    327㎡，合計為3,434㎡，有「台南縣私有耕地租約」在卷可
    稽（見原審卷第62-1頁）。是兩造租約面積並未少於系爭契
    約所稱參分肆厘之3,297.72㎡，則上訴人甲○○主張計算本
    件承租土地補償費之面積應以3分2厘計算乙節，應屬可採。
    惟所謂3分2厘應為3,103.74㎡（即32×29.34×3.30579 ≒
    3,103.74㎡），並非甲○○所稱之3,200㎡，要應併敘明。
  (三)又兩造在簽訂系爭契約後，系爭租地中之72-3地號土地，部
    分於95年6月12日被徵收分割出同段72-10地號土地面積229
    ㎡（甲○○已另受領徵收補償），該部分甲○○已無從以「
    放棄耕作權」方式終止租約，而有給付一部不能情形，惟其
    他部分之履行，於出租人丙○○及承租人甲○○不能謂無利
    益，仍應依約履行。惟計算本件承租土地補償費之面積應以
    2,989.24㎡（3,103.74－229/2＝2989.24）計算。
  (四)兩造間70,70-3,72-3,72-4地號四筆耕地徵收後承租面積分
    別為772㎡、121㎡、2,005.5㎡、317.5㎡，每平方公尺之98
    年度公告現值依序分別為1,200元、1,200元、2,909元、3,2
    11元，此有上訴人甲○○於本院提出之土地謄本4紙附卷足
    稽（見本院卷第194至198頁）。則扣減被徵收部分土地後，
    上訴人甲○○承租四筆耕地部分之公告現值為7,925,092元
    （計算式772×1,200＋121×1,200＋2,005.5×2,909＋317.
    5×3,211＝926,400＋145,200＋5,833,999.5＋1,019,492.5
    ＝7,925,092元）。
  (五)因徵收後實際承租面積為3,319.5㎡（即3,434－229/2＝3,
    319.5），而系爭契約則約定上訴人甲○○承租之四筆耕地
    面積係以3.2分計算，扣減徵收部分後為2989.24㎡，故上開
    公告現值應乘以2989.24/3319.5，即為7,136,618元（7,925
    ,092元×2,989.24÷3,319.5≒7,136,618元）。經扣除土地
    增值稅2,333,259元（見本審卷第167至170頁），為4,803,3
    59元（7,136,618－2,333,259＝4,803,359）。再依照系爭
    契約書上訴人丙○○應給付上訴人甲○○補償金為上開金額
    1/3即為1,601,120元（4,803,359÷3≒1,601,120）。
  (六)至上訴人甲○○主張上訴人丙○○尚應給付自88年6月至97
    年5月期間內之遲延利息833,954元等語。惟上訴人甲○○起
    訴前既未為催告，復係於98年5月18日始將文件交給麻豆鎮
    公所，同年6月17日始辦妥註銷耕地租約登記，由鄉公所於
    同月18日通知上訴人丙○○，有臺南縣麻豆鎮公所函在卷可
    按（見本院卷第216、217頁）為上訴人丙○○所自認（見本
    院卷第221頁），依系爭契約，在此前上訴人丙○○既無遲
    延，則其請求在此之前即自88年6月至97年5月期間內之遲延
    利息833,954元即屬無據。上訴人甲○○並自承已自系爭麻
    豆段72之3地號部分土地被徵收（分割而增加地號同段72之
    10 地號土地）而受領徵收機關給付之補償款395,754元，惟
    該部分係其因租地被徵收依法所領取，該部分土地並未在上
    述計算補償費之金額內，自無另在上述補償費扣減該徵收補
    償款本息之問題。
  (七)基此，上訴人甲○○依系爭契約所得請求上訴人丙○○應給
    付補償費金額為1,601,120元。又兩造系爭契約約定之付款
    辦法：「文件交付代書處理時，先付定金壹拾萬元整。餘款
    交付文件給鎮公所時付標的額1/2（但如無現款時得開支票
    ）。註銷完成，出租人收到註銷文件時全部付清。」而上訴
    人甲○○係自行於98年5月18日始將文件交給麻豆鎮公所，
    同年6月17日始辦妥註銷耕地租約登記，由鄉公所於同年6月
    18日通知上訴人丙○○，如前所述。是上訴人丙○○就應給
    付之補償費中800,560元部分自98年5月19日起，其餘自98年
    6 月19日起始負給付遲延責任。是上訴人甲○○請求上訴人
    丙○○給付1,601,120元，及其中800,560元自98年5月19日
    起、其中800,560元自98年6月19日起，均至清償日止，按週
    年利率5%計算之利息，為有理由，應予准許。
八、關於上訴人即反訴原告反訴部分：
  (一)按因故意或過失，不法侵害他人之權利者，負損害賠償責任
    。又不法侵害他人之身體、健康、名譽、自由、信用、隱私
    、貞操，或不法侵害其他人格法益而情節重大者，被害人雖
    非財產上之損害，亦得請求賠償相當之金額。民法第184條
    第1項、第195條第1項分別定有明文。名譽權屬民法保障之
    權利，而名譽權為人格之社會評價，名譽有無受侵害，應以
    社會上對其評價是否貶損以為斷。又人民訴訟權之保障為憲
    法第16條所明定。蓋訴訟權者，乃人民於權利受損害時，向
    法院提起訴訟，請求為一定裁判之手段性的基本權利。國家
    對憲法所保障之權利遭受不法侵害，均應提供訴訟救濟之途
    徑，並由司法機關作成終局之裁判，其中民事訴訟為關於民
    事上法律關係之爭訟，即人民於其私法上之權利，受私人侵
    害時，請求法院為一定裁判之爭訟。
  (二)經查本件上訴人反訴主張被上訴人於調解時以伊「無故拒絕
    」指控，又在起訴狀以「詎被告於原告依約配合履約時，無
    故拒絕」，直接向法院指控，誣衊上訴人丙○○等語，並提
    出兩造於臺南縣麻豆鎮公所耕地租佃委員會調解程序筆錄附
    卷為憑（見原審卷第21至27頁）。然據前揭調解程序筆錄所
    載，上訴人甲○○於調解委員會固有陳述以「依所檢附兩造
    簽訂之契約書，對造人應如期給付申請人前揭之金額，為無
    故拒不履約，爰依耕地三七五租約第26條規定申請調解」等
    語（見原審卷第24頁），及在起訴狀載「詎被告於原告依約
    配合履約時，無故拒絕」等語（見原審卷第3頁）。該部分
    主張可信為真實。
  (三)惟被上訴人甲○○為解決兩造間之租佃關係及系爭契約之爭
    議，聲請台南縣麻豆鎮公所耕地租佃委員會調解，其依主觀
    認知陳述事實及理由，以上訴人丙○○未依系爭契約履行為
    「無故拒不履約」而申請調解。上訴人亦當場陳稱：「我並
    非無故不履行，是對方捏造，申請人未指界，依契約書申請
    人須於88年5月底以前送件完成，本契約已無效。」該調解
    嗣經決議駁回申請。其後，被上訴人再循司法救濟途徑而提
    出民事訴訟，在起訴狀載「詎被告於原告依約配合履約時，
    無故拒絕…」等語。上訴人亦答辯稱：並非無故不履行，被
    上訴人未依契約書於88年5月底以前送件完成，本契約已無
    效云云。此法院依據當事人兩造於訴訟過程中就系爭私權爭
    執所為之攻擊、防禦方法及所提出之證據資料等就法院所獲
    致之心證為一合理公平之終局裁判，以定紛止爭。縱上訴人
    甲○○於訴訟中使用「被告無故拒絕」之詞，仍屬上開憲法
    保障訴訟權之範圍。況上開用語，要屬被上訴人認知此爭議
    事件所為意見陳述，難認被上訴人有以此妨害上訴人名譽權
    之意思，上訴人在社會上之評價不致因此受有貶損，難認有
    對其人格、名譽造成任何損害。上訴人據此主張受有「無故
    拒絕」不實指控損害39 萬元、名譽受誣衊損害39萬元，依
    侵權行為損害賠償之法律關係，反訴請求被上訴人賠償，尚
    屬無據，不能准許。
  (四)依上所述，上訴人即反訴原告丙○○依侵權行為損害賠償之
    法律關係，反訴請求被上訴人即反訴被告應給付78萬元，為
    無理由，應予駁回。
九、綜上所述，上訴人即原告本於契約法律關係，請求上訴人即
    被告給付1,601,120元，及其中800,560元自98年5月19日起
    、其中800,560元自98年6月19日起，均至清償日止，按週年
    利率5%計算之利息，為有理由，應予准許。逾此範圍之請求
    ，為無理由，應予駁回。至於上訴人丙○○以被上訴人甲○
    ○以不實指控「無故拒絕」誣衊，依侵權行為損害賠償法律
    關係，反訴請求給付78萬元本息，為無理由，應予駁回。原
    判決就超過上開應准許範圍之利息部分（即本金1,422,850
    元中800,560元在98年5月18日以前、622,290元在98年6月18
    日以前之利息），命上訴人即被告丙○○給付並為假執行之
    宣告；就應給付部分（178,270元及自98年6月19日起至清償
    日止之法定遲延利息），駁回上訴人即原告甲○○之請求及
    假執行之聲請，均有未洽，兩造分別上訴，求予廢棄改判，
    為有理由，爰判決如主文第1,2,4,6,7項。至於上開應准許
    部分，原審判命上訴人即被告丙○○給付，並為准免假執行
    之宣告；上開不應准許部分，原審駁回上訴人即原告甲○○
    之請求及假執行之聲請、並上訴人即反訴原告丙○○之請求
    及假執行之聲請，均核無不合，兩造上訴，指摘原判決不當
    ，求予廢棄改判，為無理由，均應駁回。另上訴人即被告丙
    ○○以上訴人即原告甲○○「休耕」為未自任耕作，違背耕
    地三七五減租條第16條第1,2項規定，追加請求確認兩造系
    爭麻民地字第655號耕地三七五租約不存在，為無理由，應
    予駁回。
十、本件事證已臻明確，兩造其餘攻擊防禦方法於判決結果不生
    影響，自毋庸一一論述。
十一、據上論結，本件兩造上訴，均為一部有理由，一部無理由，
    上訴人丙○○追加之訴為無理由，依民事訴訟法第450條、
    第449條第1項、第78條、第79條、第463條、第390條第2項
    、第392條第2項，判決如主文。
中    華    民    國    98    年     7    月    28    日
                        民事第二庭  審判長法  官  丁振昌
                                          法  官  吳上康
                                          法  官  李素靖
上為正本係照原本作成。
上訴人即被告如對本判決上訴，須於判決送達後20日內向本院提
出上訴狀，未表明上訴理由者，應於上訴後20日內，向本院提出
理由書（須附繕本）。依法須繳納裁判費並應委任律師為訴訟代
理人，始得上訴。
上訴人即原告不得上訴。
中    華    民    國    98    年    7     月    29    日
                                          書記官  李淑華
【附記】
民事訴訟法第466條之1：
(1)對於第二審判決上訴，上訴人應委任律師為訴訟代理人。但上
  訴人或其法定代理人具有律師資格者，不在此限。
(2)上訴人之配偶、三親等內之血親、二親等內之姻親，或上訴人
  為法人、中央或地方機關時，其所屬專任人員具有律師資格並
  經法院認為適當者，亦得為第三審訴訟代理人。
民事訴訟法第466條之2：
  上訴人無資力委任訴訟代理人者，得依訴訟救助之規定，聲請
  第三審法院為之選任律師為其訴訟代理人。
附表：
 ┌─┬───┬─────┬─────┬───────┬────┐
 │編│      │原來之土地│原來之耕地│98年5月依照   │ 備  註 │
 │  │      │謄本面積  │租約面積  │租約面積計算  │（實際耕│
 │  │地  號├─────┼─────┤之公告現值（  │ 作面積 │
 │  │      │減少後之土│減少後之耕│新台幣，元）  │        │
 │號│      │地謄本面積│地租約面積│              │        │
 ├─┼───┼─────┼─────┼───────┼────┤
 │  │      │1592㎡    │796㎡     │772㎡1,200  │  0㎡   │
 │１│70地號├─────┼─────┤＝926,400     │        │
 │  │      │1544㎡    │772㎡     │              │        │
 ├─┼───┼─────┼─────┼───────┼────┤
 │  │      │250㎡     │125㎡     │121㎡1,200  │  0㎡   │
 │２│70-3地├─────┼─────┤＝145,200     │        │
 │  │號    │242㎡     │121㎡     │              │        │
 ├─┼───┼─────┼─────┼───────┼────┤
 │  │72-3、│4372㎡    │2186㎡    │2055.5㎡2909│ 2488㎡ │
 │３│72-10 ├─────┼─────┤＝5,833,999.5 │        │
 │  │地號  │4011㎡    │2055.5㎡  │              │        │
 │  │      │(註1)     │          │              │        │
 ├─┼───┼─────┼─────┼───────┼────┤
 │  │      │654㎡     │327㎡     │317.53,211  │  39㎡  │
 │４│72-4地├─────┼─────┤＝1,019,492.5 │        │
 │  │號    │635㎡     │317.5㎡   │              │        │
 ├─┴───┼─────┼─────┼───────┼────┤
 │上述土地  │6868㎡    │3434㎡    │   7,925,092  │ 2527㎡ │
 │合計      ├─────┼─────┤              │ (註2)  │
 │          │6432㎡    │3266㎡    │              │        │
 ├─────┴─────┴─────┴───────┴────┤
 │註1：72-3地號於95年6月12日因分割增加72-10地號，其中72-3地   │
 │     號面積為4,011㎡，72-10地號面積為229㎡（經徵收，故不計入│
 │     租約面積計算公告現值）。                               │
 │註2：被上訴人尚另實際耕作租約外72-1地號土地中之8㎡。        │
 └──────────────────────────────┘


司法院資訊處製作；財團法人民間司法改革基金會備份。
